臺灣桃園地方法院民事裁定　　　　　　 99年度司財管字第3號
聲　請　人　匡仕友
相　對　人　刁明月（亡）
上列聲請人聲請指定被繼承人刁明月之遺產管理人事件，本院裁
定如下：
    主  文
聲請駁回。
聲請程序費用由聲請人負擔。
    理  由
一、本件聲請意旨略以：被繼承人刁明月於民國75年03月01日死
    亡，其在臺無任何親屬家人，其身後遺產應由被繼承人在大
    陸之親屬繼承，然因渠等不諳法令，以致聲明繼承已逾法定
    期間，遭鈞院駁回。今雖現行法令限制大陸家屬繼承，但繼
    承權力仍屬被繼承人之大陸親屬，為因應未來法律修訂可能
    ，並保全被繼承人之遺產，為此依法聲請選任聲請人為本件
    之遺產管理人等語。
二、按繼承開始時，繼承人之有無不明者，由親屬會議於一個月
    內選定遺產管理人，並將繼承開始及選定遺產管理人之事由
    ，向法院報明；親屬會議依前條規定為報明後，法院應依公
    示催告程序，定六個月以上之期限，公告繼承人，命其於期
    限內承認繼承；又無親屬會議或親屬會議未於前條所定期限
    內選定遺產管理人者，利害關係人或檢察官，得聲請法院選
    任遺產管理人，並由法院依前項規定為公示催告，民法第11
    77條、第1178條分別定有明文。準此，向法院聲請選任遺產
    管理人者，聲請人須為與被繼承人有利害關係之人或檢察官
    ，合先敘明。
三、經查，本件聲請人主張之事實，固據其提出戶籍謄本、第三
    人刁明合、刁玉珍經海基會認證之委託書、親屬關係公證書
    暨海基會認證書，惟經本院依職權調閱本院85年度聲繼字第
    277 號聲明繼承案件、臺灣高等法院85年度家抗字第157 號
    民事抗告案件卷宗在卷為憑，可認本件被繼承人刁明月之大
    陸地區繼承人刁明合、刁玉珍聲明繼承事件業經本院以聲明
    繼承已逾法定期間駁回聲明確定在案。既第三人刁明合、刁
    玉珍業已因逾期未表示，視為拋棄被繼承人遺產之所有權利
    義務，則其於法律上即與被繼承人刁明月之遺產無利害關係
    之存在，復無委託聲請人為本件聲請之餘地。又聲請人到庭
    陳稱：「（與被繼承人有何利害關係？）被繼承人跟我是老
    鄉，我是跟被繼承人一起當兵的。」（見本院100 年01月28
    日訊問筆錄），復未釋明與被繼承人有何法律上利害關係，
    顯見聲請人純係基於同袍情澤而為本件聲請。綜上，聲請人
    並非被繼承人刁明月繼承事件之利害關係人，揆諸首揭規定
    ，聲請人聲請指定被繼承人刁明月之遺產管理人，自難准許
    ，應予駁回。
四、爰依非訟事件法第21條第1 項前段，裁定如主文。
五、如對本裁定抗告須於裁定送達後10日內向本院提出抗告狀。
中    華    民    國   100    年    1     月    31    日
                  家事法庭 司法事務官  張祥榮
以上正本係照原本作成。